臺灣高雄地方法院刑事裁定　　　　　　　　　　　　九十一年度交聲字第二三六號
　　原處分機關　交通部公路總局高雄區監理所
　　異　議　人　甲○○
右列受處分人即異議人因違反道路交通管理處罰條例案件，對於交通部公路總局高雄
區監理所九十一年三月二十九日所為之處分（高監五字第裁八○─Ｚ0000000
0號）聲明異議，本院裁定如左：
    主  文
異議駁回。
    理  由
一、本件異議意旨略以：異議人甲○○於民國九十一年二月九日上午十一時五十分許
    ，駕駛車牌號碼ＸＳ─五○一號營業貨櫃曳引車，在國道高速公路南下一八九公
    里處，為警攔下，舉發違反高乘載管制大曳車駛入高速公路。然異議人當時係因
    認該高乘載管制措施，僅係針對自小客車須搭乘四人以上，並不知貨櫃車等大型
    車輛亦在管制之列，且高公局僅憑報紙登載、廣播及電視等不夠周詳之方式報導
    該措施，營業駕駛人並未接獲運輸監理單位、相關公（工）會、運輸公司及車行
    等相關主管單位公告通知，致使對於該高乘載管制措施內容並不熟悉。復依據關
    稅局規定，進、出口列管轉運貨櫃有一定行駛路線及運送時間之限制及規範，此
    包括行駛之交流道及高速公路，而異議人係屬台中關稅局列管之出口轉運重櫃，
    依規定必需假道王田交流道駛入高速公路南下高雄第四貨櫃中心，故異議人應有
    權利行駛高速公路，且亦無選擇行駛路線之權利。又當時在王田交流道匝道入口
    處設有檢查哨，並有員警執行攔車檢查駛入高速公路車輛之前置作業，異議人係
    經由該執勤員警指揮放行，始駛入高速公路。另該高乘載管制措施時間長達六小
    時，而轉運出口重櫃車隊如改駛省道或市區道路，不僅可能延生省道及市區道路
    車流容量過度負荷，而造成交通混亂或癱瘓，亦可能延誤轉運出口重櫃裝船時效
    ，而造成國家經濟之損失，且總重三十二噸以上之車輛，係禁止行駛高雄市區道
    路，亦不能行駛省道道路，故異議人僅能行駛高速公路。據上述原因理由，爰於
    法定期間內對前開處分聲明異議，請求撤銷原處分。
二、按汽車行駛於高速公路，而不遵管制之規定者，處汽車駕駛人新台幣三千元以上
    六千元以下罰鍰；又汽車駕駛人違反第三十三條之規定，記違規點數一點，道路
    交通管理處罰條例第三十三條、第六十三條第一項第一款定有明文。又按為維護
    高速公路交通安全與暢通，高速公路管理機關或內政部警政署國道路警察局於必
    要時，得發布命令，指定時段於高速公路特定匝道、環道、路段及車道，禁止或
    限制車輛通行；禁止或限制事項得包括乘載人數，高速公路交通管制規則第十七
    條第三項及第四項亦定有明文。
三、訊據異議人甲○○坦認確有於九十一年二月九日上午十一時五十分許，即於實施
    高乘載管制措施時段，駕駛車牌號碼ＸＳ─五○一號營業貨櫃曳引車，駛入實施
    高乘載管制措施之高速公路路段，而在國道高速公路南下一八九公里處，為警攔
    下，舉發違反高乘載管制大曳車駛入高速公路之事實不諱，並證人即當時取締員
    警高安祥到庭證述：於九十一年二月九日即係除夕之前二日，高速公路有實施高
    乘載管制措施，貨櫃車等重型車輛均不准進入高速公路，在平面道路進入匝道口
    處，有該縣市警察勸導未符合高乘載措施之車輛改道行駛，禁止進入高速公路，
    並有樹立告示牌載明該時段實施高乘載管制措施，而伊等係在王田交流道駛入高
    速公路車道處附近執行取締勤務，當時伊等見異議人所駕駛車牌號碼ＸＳ─五○
    一號之三十五噸半聯結車時，即將之攔下取締，並開立罰單，至於平面道路之警
    察為何放行異議人車輛進入高速公路，伊並不清楚，而該平面道路進入匝道口處
    之該縣市警察僅係為勸導之工作，以提醒民眾注意，並不會開立罰單等語，且有
    內政部警政署國道公路警察局舉發違反道路交通管理事件通知單及交通部公路局
    高雄區○○○○○道路交通管理事件裁決書各乙紙在卷可稽。準此，異議人確有
    於實施高乘載管制措施時段，駕駛上開營業貨櫃曳引車駛入實施高乘載管制措施
    之高速公路路段乙節，足堪認定。復於連續假期期間，尤其春節年假期間，交通
    部因慮及返鄉車潮眾多、高速公路負荷量有限，為維護高速公路交通安全與暢通
    ，而於特定時段，在高速公路特定路段，實施高乘載管制措施，並於事前即以媒
    體傳播工具告知民眾該管制措施之時段、路段及內容，亦於實施路段交流道入口
    樹立告示牌，以提醒民眾注意，並上開於連續假期期間，在特定時段之高速公路
    特定路段，實施高乘載管制措施，已行之數年，且異議人為營業大型車駕駛人，
    並其駕駛路線主要係以高速公路為主，理應對於高速公路是否及實施高乘載管制
    措施之內容相當關心，是異議人焉會誤認所謂高乘載管制措施僅係針對自小客車
    須搭乘四人以上，而不及知貨櫃車等大型車輛亦在管制之列？又縱如異議人所言
    ，依據異議人所屬台中關稅局規定，異議人所駕駛之車輛須假道王田交流道駛入
    高速公路南下高雄第四貨櫃中心，並異議人所駕駛係總重三十五噸之車輛，禁止
    行駛高雄市區○○道道路，僅能行駛高速公路，惟上開高乘載管制措施係依據法
    律所為之規定，是異議人尚不得以其所屬機構之內部規則，主張依此其得駕駛上
    開營業貨櫃曳引車行駛在實施高乘載管制措施之路段；而總重三十二噸以上之車
    輛，雖係禁止行駛高雄市區道路區○○道道路，僅能行駛於高速公路，然異議人
    應即避開實施高乘載管制措施之時段及路段，亦不得據此而主張可不必遵守上開
    規定。另縱認異議人係經在王田交流道匝道口處執勤員警指揮放行，而駛入高速
    公路，惟在該處平面道路進入匝道口處之該縣市警察，僅係勸導民眾改道行駛，
    以提醒民眾注意該高乘載管制措施，係屬勸導性質，是尚難據此即得解免異議人
    違規之責任，且是否須在高速公路實施高乘載管制措施、及其時段及路段為何，
    是否因而會造成其他道路交通混亂或癱瘓等情事，係屬政府機關決策之問題，此
    實施之當否，應由該決策之政府機關負行政責任，而與本件違規與否無關。綜上
    所述，原處分機關據以援引上開規定，裁處受處分人罰鍰新台幣三千元，並記違
    規點數一點，核無不當，本件異議為無理由，應予駁回。
四、據上論斷，應依道路交通案件處理辦法第十九條，裁定如主文。
中      華      民      國      九十一    年      五    月      十三    日
                                  臺灣高雄地方法院刑事交通法庭
                                      法  官  洪榮家
右正本證明與原本無異。
如不服本裁定，應於裁定送達後五日內，向本院提出抗告狀。
                                      書記官   陳寰瑛
中      華      民      國      九十一    年      五    月      十三    日
